臺灣彰化地方法院民事裁定　九十年度小上字第四六號
　　上　訴　人　誠泰商業銀行股份有限公司
　　法定代理人　林誠一
　　訴訟代理人　李國賓
　　被上 訴 人　甲○○
右當事人間請求返還信用卡消費款事件，上訴人對於中華民國九十年十月三十日本院
員林簡易庭所為之第一審判決（九十年度員小字第一００號）提起上訴，本院裁定如
左：
    主      文
上訴駁回。
第二審訴訟費用由上訴人負擔。
    理      由
一、按對於小額程序之第一審裁判之上訴或抗告，非以其違背法令為理由，不得為之
    ；上訴狀應記載上訴理由，表明下列各款事項：（一）原判決所違背之法令及其
    具體內容（二）依訴訟資料可認為原判決有違背法令之具體事實；民事訴訟法第
    四百三十六條之二十四第二項及第四百三十六條之二十五分別定有明文。又依同
    法第四百三十六條之三十二第二項規定準用同法第四百六十八條及第四百六十九
    條第一款至第五款規定，在小額程序之第一審裁判之上訴或抗告而言，所謂違背
    法令，係指依同法第四百六十八條規定，判決不適用法規或適用不當，以及判決
    有同法第四百六十九條所列一至五款之當然違背法令情形之一。是當事人對小額
    程序之第一審判決提起上訴，如依民事訴訟法第四百六十八條規定，以第一審判
    決有不適用法規或適用不當為理由時，其上訴狀或理由書應有具體之指摘，並揭
    示該法規之條項或其內容，若係成文法以外之法則，應揭示該法則之旨趣。倘為
    司法院解釋，或最高法院判例，則應揭示該判解之字號或其內容。如以民事訴訟
    法第四百六十九條第一款至第五款所列情形為理由時，其上訴狀或理由書，應揭
    示合於該條款之事實。上訴狀或理由書如未依此項方法表明，或其所表明者，顯
    與上開法條規定之情形不相合時，即難認已對於小額程序第一審判決之違背法令
    有具體之指摘，其上訴自難認為合法，先予敘明。
二、本件上訴人在原審起訴主張被上訴人於民國八十八年十二月二十一日向上訴人申
    請信用卡使用，經上訴人核准並發予卡號0000000000000000號
    信用卡在案，兩造成立信用卡契約，依約定被上訴人至特約商店消費，委由上訴
    人先行墊款予特約商店，再由上訴人向被上訴人請求償還，被上訴人應於每月十
    八日繳款截止日前清償，如有積欠或逾期清償等情事，依約定條款，應自上訴人
    墊款予特約商店之日起至清償日止，按日息萬分之五點四計收利息，並另按每日
    萬分之零點五四加付違約金，詎被上訴人截至九十年五月二日止，已累計新台幣
    （下同）三萬五千五百七十六元催收款，及利息、違約金及其他費用計六千四百
    十三元，合計四萬一千九百八十九元帳款未付，為此提起本件訴訟等語。被上訴
    人則以上揭帳款並非被上訴人所消費，係遭他人盜刷，被上訴人無清償義務等語
    置辯。原審斟酌調查證據及辯論意旨所得之結果，詳述理由，認定本件上揭帳款
    之簽帳單之「甲○○」簽名，係遭人冒名偽造，難認系爭帳款為被上訴人所消費
    ，上訴人復未能舉證證明被上訴人確有消費行為，或就簽名之真正，特約商店已
    盡核對之責任，上訴人前揭請求被上訴人償還帳款，洵屬無據，因而為上訴人敗
    訴之判決，經核尚難認有判決不適用法規或適用不當，或有民事訴訟法第四百六
    十九條第一款至第五款所列情形等違背法令之情事。上訴人雖對原審判決不服具
    狀聲明上訴，惟核其上訴理由要旨係：(1)上訴人主張系爭簽帳單上之英文凸字等
    凸文，與被上訴人所持真卡上之凸字相符，原審未予送鑑調查，判決理由亦未加
    以指摘說明，已構成判決不備理由之違法。(2)原審判決理由不當援引最高法院八
    十九年度台上字第一六二八號判決。(3)原審就簽名論證部分，未就信用卡整體面
    作縝密研判，尚嫌草率速斷。經查：（一）上訴人之上訴理由(1)所指「判決不備
    理由」，雖規定於民事訴訟法第四百六十九條第六款前段，屬於第三審上訴程序
    之當然違背法令事由之一，然於小額訴訟程序之上訴程序，因同法第四百三十六
    條之三十二第二項規定，僅準用同法第四百六十八條及第四百六十九條第一款至
    第五款規定，至於第四百六十九條第六款，則未在準用之列，故同法第四百三十
    六條之二十四第二項所謂「違背法令」，僅限於同法第四百六十八條及第四百六
    十九條所列一至五款之情形，並不包含四百六十九條第六款之情形。是本件上訴
    人以「判決不備理由」為違背法令事由，於小額訴訟程序之上訴程序，即有不合
    ，難認其上訴為合法。（二）上訴人之上訴理由(2)雖指摘原判決理由不當援引最
    高法院八十九年度台上字第一六二八號判決等情，然查民事訴訟法第四百六十八
    條規定判決不適用法規或適用不當者，所指「法規」，除成文法外，雖涵蓋最高
    法院判例、司法院解釋，然並未包括各級法院之「判決」，是上訴人以原判決不
    當援引最高法院判決，自亦非屬合法之上訴理由。（三）上訴人之上訴理由(3)另
    指摘原審就簽名論證部分，未就信用卡整體面作縝密研判，尚嫌草率速斷等語，
    核屬係就原審判決認定事實及證據取捨之職權行使而為指摘，並未敘明就該部分
    有何違背法令之情事，同難認其為合法之上訴理由。綜上所述，本件上訴人所提
    出之上訴理由，並未具體表明原審判決有何合於不適用法規、適用法規不當、或
    民事訴訟法第四百六十九條所列一至五款之情形，即難認對原審判決如何違背法
    令已有具體之指摘，揆諸首揭法律規定及說明，應認其上訴為不合法。
三、結論：本件上訴人之上訴為不合法，依民事訴訟法第四百三十六條之三十二第二
    項、第四百四十四條第一項、第九十五條、第七十八條，裁定如主文。
中　　　華　　　民　　　國　　九十一　　年　　　四　　　月　　二十六　　日
~B臺灣彰化地方法院民事第二庭
~B　　審判長法官　何志通
~B　　法　　　官　陳正禧
~B　　法　　　官　李進清
右為正本係照原本作成。
本裁定不得抗告。
~B　　法院書記官　謝秋德
中　　　華　　　民　　　國　　九十一　　年　　　五　　　月　　　一　　　日
